【裁判字號】    98,台上,7139
【裁判日期】    981127
【裁判案由】    違反毒品危害防制條例
【裁判全文】
最高法院刑事判決            九十八年度台上字第七一三九號
上  訴  人  甲○○
                    49號（
上列上訴人因違反毒品危害防制條例案件，不服台灣高等法院台
南分院中華民國九十八年九月二十三日第二審判決（九十八年度上
訴字第七八五號，起訴案號：台灣雲林地方法院檢察署九十八年
度偵字第一三四０號），提起上訴，本院判決如下：
    主  文
上訴駁回。
    理  由
按刑事訴訟法第三百七十七條規定，上訴於第三審法院，非以判
決違背法令為理由，不得為之。是提起第三審上訴，應以原判決
違背法令為理由，係屬法定要件。如果上訴理由書狀並未依據卷
內訴訟資料，具體指摘原判決不適用何種法則或如何適用不當，
或所指摘原判決違背法令情事，顯與法律規定得為第三審上訴理
由之違法情形，不相適合時，均應認其上訴為違背法律上之程式
，予以駁回。本件原判決撤銷第一審之科刑判決，改判論處上訴
人甲○○販賣第一級毒品（累犯）共拾玖罪之罪刑，如原判決附
表一「所犯罪名及處罰」欄所示，並諭知相關之從刑；主刑部分
並定應執行刑為有期徒刑拾柒年捌月。係以0000－0000
00號行動電話易付卡為劉文坤於民國九十七年十月三十一日所
申辦，而持用該0000－000000號行動電話之人（廖學
選稱之「鬥陣ㄟ」或「少年仔」）於原判決附表一（下稱：原附
表一）編號一至十八所示之時間、地點，與持用0000－00
0000號、0000－000000號、0000－0000
00號行動電話之廖學選聯絡後，將原附表一編號一至十八所示
第一級毒品海洛因賣給廖學選，並當場一手交錢一手交貨付訖；
又上訴人持用0000－000000號行動電話為聯絡工具，
並於九十八年三月十一日上午十一時二十七分至十一時三十分許
，和廖學選在雲林縣西螺鎮○○里○○街三０二巷十九號上訴人
居所門口見面，一手交錢一手交貨之後，旋為埋伏之警員逮獲，
並在上訴人前開住處扣得如原判決附表二（下稱：原附表二）所
示海洛因二小包（淨重共０．七四公克）、0000－0000
00號行動電話、現金（新台幣，下同〉四萬一千二百元等物，
及在廖學選身上扣到一包海洛因（淨重０．八四公克）之事實，
業據廖學選於九十八年三月十一日警詢及檢察官訊問時具結證述
綦詳，核與劉文坤於偵查中、第一審及原審審理時具結證述情節
相符，並有第一審法院九十七年聲監字第０００三四三號、九十
八年聲監續字第００００一九號、九十八年聲監續字第００００
四七號通訊監察書及電話附表、0000－000000號行動
電話通訊監察譯文、0000－000000號行動電話雙向通
聯資料查詢、0000－000000、0000－00000
0號行動電話通聯調閱查詢單、法務部調查局濫用藥物實驗室鑑
定書、交易地點所在照片、扣案物品照片、搜索現場照片及通話
紀錄照片在卷，暨如原附表二所示海洛因二小包等物扣案可憑。
又0000－000000號行動電話於原附表一編號一至十八
所示時間係上訴人所持用，原附表一編號一至十八「毒品數量及
金額欄」所載海洛因係廖學選撥打0000－000000號電
話聯絡其稱之為「鬥陣仔」、「少年仔」之上訴人，約在雲林縣
西螺鎮○○里○○街三０二巷十九號上訴人居處巷口、附近之天
主教堂、慈惠堂或豪記ＫＴＶ交付海洛因及價金等情，業據證人
劉文坤於第一審審理時具結證稱：之前和上訴人一起關在台灣雲
林第二監獄而認識，0000－000000號電話易付卡係其
所申請，申請之後，馬上交給上訴人使用，其後來撥打0000
－000000號電話，出來見面的人就是上訴人；證人廖學選
於檢察官訊問時結證以：「〈提示九十八監二十二卷通訊監察譯
文編號九，九十七年十二月二十七日上午十時十四分〉（問：該
通電話中你說『３啦嘿』何意？）要買三千元海洛因，一小包，
重量我不清楚」（即原附表一編號一）、「〈提示九十八監二十
二卷通訊監察譯文編號十三……〉（問：該通電話中你說『我現
在過去，一樣啦嘿，跟早上一樣』何意？）同樣是買三千元海洛
因」（即原附表一編號二）、「〈提示九十八監二十二卷通訊監
察譯文編號二十一……〉（問：該通電話中你說『那我要過去了
，六啦嘿』何意？）要買海洛因六千元」（即原附表一編號三）
、「〈提示九十八監二十二卷通訊監察譯文編號二十八……〉（
問：該通電話說『我要過去了，六張』何意？）買海洛因六千元
」（即原附表一編號四）、「〈提示九十八監二十二卷通訊監察
譯文編號三十二……〉（問：該通電話你說『你打給我好了，我
在這附近等你……九啦』何意？）買九千元海洛因」（即原附表
一編號五）、「我知道打0000－000000這支電話可以
買到海洛因……」、「〈提示九十八監二十二卷通訊監察譯文編
號四十二……〉（問：該通電話說『六啦嘿』何意？）買六千元
海洛因」（即原附表一編號六）、「〈提示九十八監二十二卷通
訊監察譯文編號四十九……〉（問：該通電話你說『六啦嘿』亦
是買六千元海洛因？）是」（即原附表一編號七）、「〈提示九
十八監二十二卷通訊監察譯文編號六十三……〉（問：0000
－000000是否為你的電話，你在電話中稱『少年仔』是指
甲○○嗎？0000－000000是否為你的電話？在通訊監
察譯文中你提到『唱歌那裡』何意？）約在西螺鎮慈惠堂附近豪
記ＫＴＶ交易。『少年仔』是指甲○○，0000－00000
0電話是我所有」（即原附表一編號八）、「〈提示九十八監二
十二卷通訊監察譯文編號六十八……〉（問：這電話中你說『一
樣啦嘿，是要去唱歌還是要去拜』何意？）一樣是表示要買三千
元海洛因，是要去豪記ＫＴＶ或慈惠堂交易」（即原附表一編號
九）、「〈提示九十八監二十二卷通訊監察譯文編號七十二……
〉（問：在電話中你說『一樣』何意？）要向他買三千元海洛因
」（即原附表一編號十）、「〈提示九十八監二十二卷通訊監察
譯文編號八十……〉（問：在電話中你說『一樣』何意？）亦是
要向他買三千元海洛因」（即原附表一編號十一）、「〈提示九
十八監二十二卷通訊監察譯文編號八十三……〉（問：該電話中
你說『我現在過去三啦嘿，他說廟啦拜拜那』何意？）向他買三
千元海洛因，去廟那裡交易」（即原附表一編號十二）、「〈提
示九十八監二十二卷通訊監察譯文編號九十……〉（問：該通電
話中你說『六仔要唱歌還是廟』何意？）要買六千元海洛因，詢
問他是要去慈惠堂或豪記ＫＴＶ處交易」（即原附表一編號十三
）、「〈提示九十八監二十二卷通訊監察譯文編號九十一……〉
（問：該通電話中你說『不然衣服一件』何意？）買三千元海洛
因。要在唱歌處交易」（即原附表一編號十四）、「〈提示九十
八監二十二卷通訊監察譯文編號九十五……〉（問：該電話中你
說『六張……唱歌這』何意？）買六千元海洛因在豪記ＫＴＶ交
易」（即原附表一編號十五）、「〈提示九十八監二十二卷通訊
監察譯文編號一０二……〉（問：該通電話中你說『過去唱歌那
裡嗎……六啦』何意？）買六千元海洛因，在豪記ＫＴＶ交易」
（即原附表一編號十六）、「〈提示九十八監二十二卷通訊監察
譯文編號一０七……〉（問：該通電話你說『一樣』是買多少？
）買三千元海洛因」（即原附表一編號十七）、「〈提示海巡卷
通訊監察譯文編號一一八……〉（問：該通電話你說『一樣』是
買多少？）買三千元海洛因」（即原附表一編號十八）、「〈提
示海巡卷通訊監察譯文編號一一九……〉（問：其中天主堂、天
主教、巷子口何意？）巷子口是甲○○住所外巷子，天主教是他
家附近的天主教堂」、「甲○○有換電話。他這二天才換的。他
換電話在電話中有告訴我」各等語，即上訴人於警詢時雖否認與
廖學選之通聯內容是在購買毒品，然並不否認其持用0000－
000000號行動電話與廖學選通聯之事，足認上訴人確有持
用該0000－000000號行動電話，並和廖學選為前述通
話內容無誤。而販賣毒品常隱密進行，電話聯絡尤多暗語，廖學
選撥打0000－000000號行動電話向綽號「鬥陣仔」、
「少年仔」之上訴人購買海洛因，所提「三」、「六」、「九」
分別指購買三千元、六千元、九千元之海洛因，巷口指雲林縣西
螺鎮○○里○○街三０二巷十九號上訴人居所附近巷口，「天主
堂」指上訴人居處附近之天主堂，「廟」或「拜拜」指西螺慈惠
堂，「唱歌」指西螺豪記ＫＴＶ，上訴人接聽廖學選以暗語洽購
毒品海洛因，約定交易數量、價金及交貨時、地，並一手交錢一
手交貨，原附表一編號一至十八販賣海洛因給廖學選之犯行，足
以認定。另原附表一編號十九部分，廖學選於檢察官訊問時具結
證稱：其於九十八年三月十一日上午十一時多，以其持用之00
00－000000號電話撥打上訴人當時持用之0000－0
00000號行動電話，約定要買六千元之海洛因，隨即駕駛六
八七六－ＸＫ號自用小客車至雲林縣西螺鎮○○里○○街三０二
巷十九號上訴人居所門口，將六千元交給上訴人，同時取得毛重
一．一公克之海洛因一包，上訴人亦不否認其持用0000－0
00000號行動電話，以及當日上午十一時多有和廖學選接觸
交談等情，且埋伏之警員當場在廖學選身上搜到一包毛重一．一
公克之海洛因，並在上訴人上開住處扣得原附表二所示海洛因二
小包（淨重共０．七四公克）、0000－000000號行動
電話、現金四萬一千二百元（其中六千元為該次販賣海洛因所得
）等物，可見廖學選所言非虛，上訴人確有原附表一編號十九販
賣海洛因給廖學選之犯行，足以認定。原判決綜合上開證據資料
，而為論斷，已詳敘其所憑之證據及得心證之理由。而以上訴人
辯稱：其未使用0000－000000號行動電話，九十八年
三月十一日上午十一時三十分係與廖學選聊天，並非販賣海洛因
，其與廖學選有金錢糾紛，與劉文坤曾發生鬥毆結怨，廖學選、
劉文坤二人之證詞，均不可信等語，為飾卸之詞，不足採取，亦
已依憑卷證資料，在理由內詳加指駁。從形式上觀察，原判決並
無足以影響判決結果之違法情形存在。上訴意旨略稱：前開通訊
監察譯文內容語意不明，原判決用以補強廖學選之證述，違背證
據法則，並有判決理由矛盾之違法；又上訴人於原審請求傳訊曾
在監獄目睹劉文坤與上訴人發生爭執結怨之證人劉宗昇，以及將
自廖學選處查獲之海洛因送請鑑定指紋，並調閱廖學選遭第一審
法院告發偽證罪之相關卷證，原判決未予調查，復未說明其理由
，有查證未盡及判決理由不備之違法等語。惟查原判決就其如何
依憑證人廖學選、劉文坤之證言，前開通訊監察譯文內容、扣案
如原附表二所示海洛因、行動電話、現金等物及其他證據資料，
為綜合判斷，認定上訴人有前揭犯行之心證理由，已闡述明晰，
所為之論斷，核與證據法則並無違背，要無判決理由矛盾及採證
違法之情形。又刑事訴訟法第三百七十九條第十款所稱依本法應
於審判期日調查之證據，係指該證據在客觀上為法院認定事實及
適用法律之基礎者而言。原判決業說明上訴人販賣第一級毒品犯
行，已臻明確，並無調取廖學選偽證罪相關卷證之必要（原判決
第十四頁）；而上訴人於原審請求傳訊證人劉宗昇及將自廖學選
處查獲之海洛因送請鑑定指紋，縱予調查，亦不足以動搖原判決
之論斷基礎，客觀上均非法院認定事實及適用法律基礎之證據，
原審未予調查，亦未於判決內說明其理由，雖稍有未洽，但顯然
於判決無影響。按之刑事訴訟法第三百八十條規定，自不得執此
指摘資為上訴第三審之合法理由。上訴意旨憑持己見，對原審採
證認事之職權行使及不影響判決本旨之枝節事項，任意指摘，難
認已符合首揭法定之第三審上訴要件。其上訴違背法律上之程式
，應予駁回。
據上論結，應依刑事訴訟法第三百九十五條前段，判決如主文。
中    華    民    國  九十八  年   十一   月  二十七  日
                      最高法院刑事第三庭
                          審判長法官  林  增  福
                                法官  張  清  埤
                                法官  陳  世  雄
                                法官  何  菁  莪
                                法官  邱  同  印
      本件正本證明與原本無異
                                      書  記  官
中    華    民    國  九十八  年   十一   月   三十   日
                                                Ａ


司法院資訊處製作；財團法人民間司法改革基金會備份。
